臺灣高等法院民事判決　　　　　　　　95年度上國易字第19號
上　訴　人　台北縣新莊市公所
法定代理人　甲○○
訴訟代理人　劉志忠律師
被　上訴人　乙○○
訴訟代理人　林長泉律師
上列當事人間請求國家賠償事件，上訴人對於中華民國95年5月
26日臺灣板橋地方法院94年度國字第22號第一審判決提起上訴，
經本院於95年12月19日言詞辯論終結，判決如下：
    主  文
上訴駁回。
第二審訴訟費用由上訴人負擔。
    事實及理由
一、被上訴人起訴主張：其於民國（下同）93年10月5日20時10
    分許，騎乘車牌號碼WYM-848號輕型機車，沿台北縣新莊市
    （下稱新莊市○○○路往新莊市區方向行駛，途經新莊市○
    ○路貴子65號電線桿前（下稱系爭路段），因該路段路面不
    平並有約10公尺長之坑洞，且無適當照明或置放任何警告標
    誌，致被上訴人行經該路段時遭坑洞絆倒而人車倒地不起，
    被上訴人因而受有頭部外傷、臉部裂傷、左肘挫傷、左側膝
    蓋關節硬化併左側十字韌帶斷裂等傷害。系爭路段係由上訴
    人設置並負責管理維護，上訴人於該路段因天雨造成路面塌
    陷不平及出現坑洞時，理應注意負責維修並設置警告標誌，
    詎上訴人未善盡管理維護之責，致被上訴人因而受有上開傷
    害，被上訴人自得依據國家賠償法第3條第1項、第5條、民
    法第192條及第195條之規定，請求上訴人賠償新台幣（下同
    ）776,927元（含醫療費用76,927元及非財產上損害之慰撫
    金70萬元）並加付法定遲延利息。被上訴人已於94年6月14
    日向新莊市公所請求國家賠償，惟因與上訴人未能達成協議
    ，迄未獲賠償等語。原審為被上訴人一部勝訴，一部敗訴之
    判決，判命上訴人應給付被上訴人476,927元 (含醫療費用
    76,927元及非財產上損害之慰撫金40萬元）及自94年11月10
    日起算之法定遲延利息，並駁回被上訴人之其餘請求。被上
    訴人就其敗訴部分未提起上訴，對於上訴人之上訴則聲明駁
    回上訴。
二、上訴人則以：其為系爭路段之養護單位，因對系爭路段之管
    理有欠缺，致被上訴人受有上開損害，自應負損害賠償責任
    。上訴人對於被上訴人因受傷而支出醫療費用76,927元部分
    並不爭執，惟被上訴人於受傷後，仍持續於廣輝電子公司上
    班，並領有月薪26,126元，另參諸被上訴人係高職進修補校
    畢業，名下無資產等情狀，被上訴人所請求給付之慰撫金顯
    屬過高。又系爭路段係因於93年9月11日受九一一水災及海
    馬颱風侵襲，遭豪雨沖刷致路面受損，上訴人於風災次日即
    偕同相關單位會勘，並向台北縣政府申請搶修補助，於同年
    11月4日至同年月7日辦理舖修路面，故上訴人對本件事故之
    發生，過失程度非屬重大。又台北市政府於94年3月21日訂
    定「台北市政府國家賠償事件賠償計算基準」，已明定就輕
    傷害係以請求權人所支出全部醫療費用1倍至2.5倍核給慰撫
    金，並以25萬元為限，準此，被上訴人所得請求之慰撫金應
    在8萬元至20萬元間等語，資為抗辯。原審為上訴人一部勝
    訴，一部敗訴之判決 (詳如前述)，上訴人僅就原審判命其
    給付被上訴人慰撫金40萬元部分不服，提起上訴，並聲明：
    (一)原審判命上訴人給付被上訴人超過76,927元本息部分，及
    該部分假執行之宣告均廢棄。(二)上開廢棄部分，被上訴人在
    第一審之訴駁回（見本院卷第18頁）。
三、經查被上訴人主張其於前揭時、地駕車行經系爭路段，因該
    路段路面不平並有約10公尺長之坑洞，且無適當照明或置放
    任何警告標誌，致被上訴人遭坑洞絆倒，因而受有頭部外傷
    、臉部裂傷、左肘挫傷、左側膝蓋關節硬化併左側十字韌帶
    斷裂等傷害；又被上訴人於94年6月14日向新莊市公所請求
    國家賠償，惟兩造就賠償事宜未達成協議等情，有系爭路段
    現場照片、被上訴人受傷照片、診斷證明書、統一發票、醫
    療費用收據、轉診單、道路交通事故照片黏貼紀錄表、國家
    賠償事件協議紀錄及國家賠償事件協議不成立證明書可稽（
    見原審卷第6至30、40、41、50至53、72至89、95至97頁，
    本院卷第21頁），復為上訴人所不爭執（見原審卷第38、99
    、10 4頁），均堪信為真實。
四、按公有公共設施因設置或管理有欠缺，致人民生命、身體或
    財產受損害者，國家應負損害賠償責任；又國家損害賠償，
    除依國家賠償法之規定外，適用民法規定，國家賠償法第3
    條第1項、第5條分別定有明文。又依民法第195條第1項前段
    規定，不法侵害他人之身體、健康而情節重大者，被害人雖
    非財產上之損害，亦得請求賠償相當之金額。經查上訴人自
    認其為系爭路段之養護單位，因就系爭路段之管理有欠缺，
    致被上訴人發生車禍受傷，上訴人依國家賠償法第3條之規
    定，對被上訴人應負損害賠償責任（見原審卷第38頁，本院
    卷第18頁），是被上訴人據以請求上訴人賠償其所受之損害
    ，自屬有據。茲就被上訴人所得請求賠償之非財產上損害之
    慰撫金部分析述如下：
　(一)經查被上訴人因本件車禍除受有頭部外傷、臉部裂傷及左肘
    挫傷等傷害外，並因左膝十字韌帶斷裂而於93年11月3日進
    行第1次手術，其自93年12月27日起須每週2至3次、維持3個
    月期間做長期物理治療，且於3至6個期間內不能使用左膝做
    膝彎曲、上下樓梯之動作，並有左側髕骨軟骨發炎、左側膝
    關節硬化及肌肉萎縮等術後症，另有關節炎、軟骨破裂及無
    法跑跳等長期後遺症；又被上訴人迄至94年10月12日止持續
    至韓偉骨科診所接受物理治療，仍無法治癒上開傷害，復於
    95年2月15日因左膝前十字韌帶斷裂至台大醫院門診，嗣又
    於同年3月14日接受膝關節內視鏡手術及前十字韌帶重建手
    術，經醫囑手術後宜休養3個月，且3個月內不宜劇烈勞動，
    其後復自95年8月17日起迄至同年11月21日止至亞東紀念醫
    院接受門診及復健治療等情，有診斷證明書可證（見原審卷
    第8、9、95頁，本院卷第40頁），則被上訴人自93年10月5
    日發生本件車禍後，歷經2次手術，且迄至95年11月21日止
    仍須持續復健治療，其所受身體及精神上之痛苦甚鉅，自得
    請求上訴人賠償非財產上損害之慰撫金。爰斟酌被上訴人係
    高職進修補校畢業，於廣輝電子公司任職，月薪為26,126元
    ，無任何資產；上訴人就系爭路段因受九一一水災及海馬颱
    風侵襲致路面受損後，即於風災次日進行會勘並申請補助，
    且於同年11月4日至同年月7日辦理舖修路面，然於路面修復
    前竟疏未設置警告標誌致肇事（有資格證明書、薪資資料、
    稅務電子閘門財產所得調件明細表及會議紀錄可證－見原審
    卷第54、55頁，本院卷第21、32至36頁；且為兩造所不爭執
    ）等一切情狀後，認被上訴人請求賠償非財產上損害之慰撫
    金以40萬元為適當，亦屬有據。
　(二)台北市政府固於94年3月21日訂定「台北市政府國家賠償事
    件賠償計算基準」，並於第4條第4項規定：「輕傷害：以請
    求權人相關醫療單據支出（包含健保等保險部分）之全部醫
    療費用1倍至2.5倍核給慰撫金，最高金額以25萬元整為限」
    （見本院卷第22至23頁）。惟法院就個案所為之認定，並不
    受上開行政命令之拘束，況該規定係於本件事故發生後始訂
    定，且上訴人並非台北市政府所屬機關，是上訴人就本件事
    故所負之損害賠償責任，自無上開規定之適用。故上訴人依
    據上開規定，抗辯被上訴人所得請求之慰撫金應限於8萬元
    至20萬元間，自不足取。
五、綜上所述，被上訴人依據國家賠償法第3條第1項及民法第19
    5條第1項前段之規定，請求上訴人賠償非財產上損害之慰撫
    金40萬元並加付法定遲延利息部分，為有理由，應予准許。
    從而，原審就此部分所為上訴人敗訴之判決，核無違誤，上
    訴意旨指摘原判決此部分為不當，求予廢棄改判，為無理由
    ，應予駁回。
六、據上論結，本件上訴為無理由，依民事訴訟法第449條第1項
    、第78條，判決如主文。
中　　華　　民　　國　　96　　年　　1   　月　　2　　日
                    民事第四庭
                        審判長法  官   張劍男
                              法  官   丁蓓蓓
                              法  官   彭昭芬
正本係照原本作成。
不得上訴。
中　　華　　民　　國　　96　　年　　1 　　月　　3 　　日
 　　　　　　　　　　　　　　書記官   丁華平
